【裁判字號】    97,聲再,10
【裁判日期】    970114
【裁判案由】    違反商標法
【裁判全文】
臺灣高等法院刑事裁定                  97年度聲再字第10號
再審聲請人
即受判決人  甲○○
上列聲請人因違反商標法案件，對於本院96年度上易字第2167號
，中華民國第二審確定判決（臺灣臺北地方法院96年度易字第
1007號，起訴案號：臺灣臺北地方法院檢察署95年度偵續一字第
104號），聲請再審，本院裁定如下：
    主  文
再審之聲請駁回。
    理  由
一、聲請意旨略稱：
（一）按「不得上訴於第三審法院之案件，除前條規定外，其經
      第二審確定之有罪判決，如就足生影響於判決之重要證據
      漏未審酌者，亦得為受判決人之利益。聲請再審。」、「
      聲請再審，由判決之原審法院管轄。」、「為聲請人之利
      益聲請再審，得由左列各人為之：…二、聲請人。…」、
      「聲請再審，應以再審書狀敘述理由，附具原判決之繕本
      及證據，提出於管轄法院為之。」刑事訴訟法第四百二十
      一條、第四百二十六條第一項、第四百二十七條第一項第
      二款、第四百二十九條，分別明文。本案聲請人爰依前開
      條文，附具原確定判決之繕本（參見聲證二），聲請再審
      。
（二）經查，本件原審法院未釐清相關事實即逕而判定：「０商
      品之分類係為便於行政管理及檢索之用，同一類商品必為
      類似商品，而不同一類之商品確可能是類似商品，則商品
      類似與否不受制於分類。（見陳文吟所著商標法論第三版
      ，第八十七頁）是上開檢索將衣服類與襪類分別列為不同
      之組群，自難據以推論該二類商品係不同類之商品。０而
      商品類似之判斷，應綜合該商品之各相關因素，以一般社
      會通念及市場交易情形為依據，原則上可先從商品之功能
      考量，次就材質，再就產製者等其他相關因素考量。商品
      間具有可能相同或輔助功能，商品在功能上之相輔關係越
      緊密，類似之程度即越高。二商品源自相同之產業，被認
      定類似商品之可能性較高。查衣服和襪子商品，同屬商標
      法施行細則第十三條第二十五類商品，且衣服與襪子均供
      穿戴避寒之用，尚有包含美觀、遮體之功能，二者之產製
      過程容有不同，然其使用材質，傳統上衣服或襪子之材質
      皆以棉質較多見，而現今聚脂纖維業之發達，衣服與襪子
      以相同之聚脂纖維為材質而產製之情況亦所在多有，故自
      材質言之，二者亦有共通之處；再時裝之搭配上衣服與襪
      子顯有不可分離之整體造型上之關係，使用之目的上雖無
      取代可能性，雖在功能上有相輔相乘之效；再依現今管銷
      理念、消費者整體搭配之採購習性及企業多角化經營態勢
      ，二者之銷售通路幾無差異，採同一專櫃販售者，比比皆
      是，此於具有品牌形象之服飾業者，更為明顯。故依一般
      社會通念觀察，二者雖非同一商品，仍應屬於類似商品。
      況依商標檢索系統分類，衣服之類似群組包括分類為
      250101之內衣、睡衣、汗衫、泳裝、襯衫，分類為250103
      之民俗服裝，分類號為250104之頭紗，有經濟部智慧財產
      局商標資料檢索服務系統之查詢資料一份存卷可參（九十
      四年度偵字第七七九六號卷第一一二頁），參酌一般服飾
      業者同時產銷外衣、內衣或泳裝者，比例顯較同時產銷外
      衣、襪子者為低，則內衣、泳裝既為衣服之類似商品，襪
      子依一般社會通念觀察，更應為類似商品。況假前揭商品
      及服務近似檢索系統查詢，分類號為2510之襪子類商品，
      與分類號為2503號之靴鞋類商品為類似商品，有檢索查詢
      資料一份附卷供參，且最高行政法院九十年度判字第一七
      ０五號判決亦同此見解，是材質與生產方式顯然不同之襪
      子與鞋子類，僅因功能相近、常由同一管道銷售，即被認
      為屬於類似商品。準此，材料、功能、產銷管道均甚相近
      之衣服與襪子類商品，更應屬於類似商品無訛，應不違一
      般民眾之認知。」（參見聲證二第四頁至第五頁）。
（三）原確定判決法院函詢經濟部智慧財產局關於「衣服類與襪
      子類商品兩者之間是否為商標法第八十一條第三款所規定
      之類似商品。」，業經其以（96）智商0350字第09680476
      150號函覆「二者並未列為應交叉檢索之類似商品」云云
      ，是觀諸該函文內容實已敘明兩者非類似商品，且聲請人
      曾聲請傳喚證人何國鏞到庭證述中揚公司使用系爭商標圖
      樣於襪子類商品之過程，惟原確定判決除驟然捨此有利於
      聲請人之經濟部智慧財產局函文之證據不採且未敘明理由
      ，更未再次傳訊證人何國庸，實已構成刑事訴訟法第四百
      二十一條「足生影響於判決之重要證據漏未審酌」之違法
      ，是以懇請鈞院准為開始再審之所請：
  (1)、按「對於第二審確定之有罪判決，得就足生影響於判決之
      重要證據漏未審酌為由提起再審者，依刑事訴訟法第四百
      十四條規定，固以不得上訴於第三審之案件為限。惟其所
      謂漏未審酌之證據，係指該證據在前審審判當時已有發見
      ，而為調查注意所不及者而言。」、「已提出之證據而被
      捨棄不採用，原判並未敘明其理由者，應認『漏未審酌』
      。」此分別有四十四年台抗字第四十號裁判、最高法院二
      十四年度總會決議足參。
  (2)、再按犯罪事實應依證據認定之，無證據不得認定犯罪事實
      ；又不能證明被告犯罪者，應諭知無罪之判決，刑事訴訟
      法第一百五十四條第二項、第三百零一條第一項分別定有
      明文。又事實之認定，應憑證據，如未能發現相當證據，
      或證據不足以證明，自不能以推測或擬制之方法，以為裁
      判基礎（參照最高法院四十年台上字第八六號判例）。又
      認定犯罪事實所憑之證據，無論直接或間接證據，其為訴
      訟上之證明，須於通常一般之人均不致有所懷疑，而得確
      信其為真實之程度者，始得據為有罪之認定，倘其證明尚
      未達到此程度，而有合理之懷疑存在，無從為有罪之確信
      時，即應為無罪之判決（最高法院七十六年台上字第四九
      八六號判例參照）。
  (3)、經查，本件主要之爭點在於衣服類與襪子類商品兩者之間
      是否為商標法第八十一條第三款所規定之類似之商品，此
      經原確定判決法院於民國（下同）九十六年十月四日以院
      信刑日字第0960017291號函詢經濟部智慧財產局（聲證三
      ，簡稱：智財局)，智財局則於九十六年十月十六日以（
      96）智商0350字第09680476150號函覆：「查『衣服』商
      品與『襪子』商品，二者雖依商品材料、產製者及行銷管
      道等因素綜合判斷，屬類似程度較低之商品，且依據本局
      出版之『商品及服務分類暨相互檢索參考資料』，二者並
      未列為應交叉檢索之類似商品。…」（聲證四）云云等語
      。上述智財局函覆「…屬類似程度較低之商品…」僅說明
      其內部審核標準，無法就此證明二者即為類似商品。
  (4)、且查，觀諸前揭函文所述，實則智財局於其「商品及服務
      分類暨相互檢索參考資料」並未將「衣服類」與「襪子類
      」商品列為應交叉檢索之類似商品，故貴為商標法主管機
      關之智財局本其專業立場以立於一般社會大眾角度考量，
      尚認「衣服類」與「襪子類」商品並非類似商品，更何況
      一般市井小民使用商標圖樣前，僅能透過智財局所提供之
      資料，或於市場上訪查相同或類似商品之商標圖樣與自已
      所使用之商標圖樣相同與否。本件聲請人於使用系爭商標
      圖樣於襪子類商品前曾親自查詢「商品及服務分類暨相互
      檢索參考資料」，確認「衣服類」與「襪子類」商品並非
      類似商品，並囑託中揚國際股份有限公司（簡稱：「中揚
      公司」）當時之經理何國鏞訪查市售襪子類商品之商標圖
      樣與中揚公司所使用之商標圖樣是否有相同或近似，是聲
      請人使用系爭商標圖樣於襪子類商品時，主觀上係認為「
      衣服類」與「襪子類」商品並非類似商品，且當時通路上
      並無與中揚公司使用相同或近似之商標圖樣於襪子類商品
      上，核聲請人主觀上並無侵害美商波露羅蘭公司商標權之
      故意，彰彰甚明。
  (5)、詎料，遍查原確定判決竟無任何隻字片語敘明捨此智財局
      （96）智商0350字第09680476150號函之有利於聲請人之
      證據而不用用之理由，且聲請人曾於原確定判決法院聲請
      傳喚證人何國鏞到庭證述「中揚公司使用於系爭襪品之商
      標圖樣設計、系爭襪品之生產製造及包裝設計、品牌上市
      時之推展過程」云云等情，曾蒙原確定判決法院准予傳喚
      證人何國庸於九十六年十一月二十九日到庭證述，惟其當
      日因故無法到庭證述，而具狀向原確定判決法院表親自出
      庭證述之意願，希法院能再次擇定庭期傳喚，且聲請人亦
      具狀向原確定判決法院聲請再開辯論（聲證五），然均未
      蒙原確定判決法院置理。是何以原確定判決法院先准予證
      人何國鏞到庭證述，其後竟又僅於原確定判決理由中空言
      指稱無再為傳喚之必要，核前所述，再再顯示原確定判決
      實有就足生影響於判決之重要證據漏未審酌之違誤，殆無
      疑義。
（四）末查，系爭襪品所使用商標圖樣實係丹麥歐立喬公司（
      Ole JuhlA／S）轉讓與中揚公司。由於丹麥歐立喬公司所
      有之「polo及騎馬圖」商標，早於七十四年四月間即向主
      管機關申請註冊，並授權中揚公司使用在台灣銷售襪子、
      褲襪多年，嗣於八十一年十一月十九日移轉與中揚公司，
      前揭商標專用權於九十三年二月十五日屆滿時，適因中揚
      公司之原商標代理人結束營業之故而未適時申請展延，惟
      中揚公司隨即於九十三年九月二十三日向智財局申請展延
      ，然因為時已晚之故而須重新申請。俟中揚公司重新提出
      申請，智財局卻以「先行核駁通知書」通知不予核准，後
      經中揚公司敘明未於期限內展延之理由，並補足過去之使
      用證明後，智財局始再予以核准。是故，以商標法之專責
      機關智財局核准中揚公司於系爭襪品上使用「polo及騎馬
      圖」商標，表示智財局已接受中揚公司提出之理由與足夠
      的使用證明，同時除已證明「衣服類」與「襪子類」商品
      並非類似商品之外，益證縱係智財局之商標審查人員，亦
      不認為襪品上使用「poIo及騎馬圖」商標係侵害美商波露
      羅蘭公司之商標權。這也是聲請人與眾多同業從事襪類商
      品生意數十年來的認知。更有甚者，聲請人之「polo 及
      騎馬圖」商標係取使用於襪子類或近似商品之商標權，惟
      今無權利者竟得以提起刑事告訴追訴聲請人侵害其從未擁
      有的商標專用權，此應非事理之平，是尚俯請鈞院為聲請
      人弭平不白之冤屈。
（五）綜上所陳，原確定判決實置智財局九十六年十月十六日以
      （96）智商0350字第09680476150號函及證人何國庸之有
      利於聲請人之證據於不顧，殆無疑義。按原為此，聲請人
      特檢附相關資料，依刑事訴訟法第四百二十一條、第四百
      二十六條等規定依法聲請再審云云。
二、按有罪之判決確定後，為受判決人之利益聲請再審，必其聲
    請之理由合於刑事訴訟法第420條第1項所定情形之一或第
    421條有足生影響於判決之重要證據漏未審酌者，始准許之
    。
三、本院查：
（一）本件聲請人在本院九十六年度上易字第二一六七號聲請人
      被訴違反商標法乙案中，先後為如下之辯解：
  (1)、商標審查實務上，關於類似商品/服務之認定，通常係依
      據「商品及服務近似檢索參考資料」此一重要資料。上訴
      人使用之商標指定使用於第2510襪類商品，美商波露羅蘭
      公司之商標則指定使用於地2501衣服類商品，二者類別雖
      相同，惟並不代表即具類似關係，依商標實務審查及一般
      市場通念，確無構成類似之情，此觀商標審查實務並未將
      2510 組群與2501組群列為相互檢索商品自明。
  (2)、本案美商波露羅蘭公司與被告所用之商標並不相同或近似
      ，且無使一般消費者混淆誤認之虞，並說明其論據。
  (3)、被告本來是使用自己附件一、二的商標，因商標買來時就
      很模糊，後來改過很多次版子，不知為何改成附件四(一)、
      (二)之圖案。
  (4)、於九十四年四月二十九日在帥星公司被查獲、九十三年十
      二月十三日在大業高島屋、九十四年一月二十六日在新光
      三越百貨公司購得使用附件四(一)所示商標之襪子，如何能
      認定被告自八十四年起至九十四年四月二十九日止，先後
      數次違反商標法之犯行云云。
（二）本院前審就聲請人之上開辯解，在判決中，已逐一並詳予
      說明聲請人所辯不足採之理由及論據，復詳予審酌有關卷
      證資料，在理由中詳予說明採、駁之理由，此有該判決書
      在卷可稽，經查並無有足生影響於判決之重要證據漏未審
      酌之情形。至於聲請意旨所指聲請人所聲請傳喚之證人何
      國鏞，欲證明系爭商標商品之生產製造及包裝設計之情形
      ，原審未予傳喚訊問乙節，查，原審以：待證之事實，業
      經其他有關證人證述聲請人所生產襪子商品之商標，自八
      十四年間迄今均未有更改過商標等情明確，因之認為本案
      之事證已明，聲請人之聲請再開辯論傳喚證人何國鏞，並
      無必要，而在理由欄中詳予說明駁回之理由，經核亦屬適
      當。
四、綜上所述，本件聲請人所舉聲請再審之理由，核與上引法條
    所定無一相符，應認為無再審理由，爰依同法第434條第1項
    ，裁定如主文。
中    華    民    國    97    年    1     月    14    日
                  刑事第一庭審判長法  官  許國宏
                                  法  官  楊貴志
                                  法  官  許增男
以上正本證明與原本無異。
不得抗告。
                                  書記官  葉金發
中    華    民    國    97    年    1     月    14    日


司法院資訊處製作；財團法人民間司法改革基金會備份。
